【裁判字號】    89,訴,36
【裁判日期】    890317
【裁判案由】    給付借款
【裁判全文】
臺灣嘉義地方法院民事判決  八十九年度訴字第三六號
    原      告  行政院國軍退除役官兵輔導委員會嘉義榮民服務處
    法定代理人  甲○○
    訴訟代理人  林芳榮律師
    被      告  乙○○
    訴訟代理人  林春發律師
    被      告  丙○○
右當事人間請求給付借款事件，本院判決如左：
    主      文
被告乙○○應給付原告新台幣貳拾萬元，及自民國八十七年十二月十日起至清償日止
，按年息百分之五計算之利息。
被告黃水棉應給付原告新台幣貳拾萬元，及自民國八十七年十二月十日起至清償日止
，按年息百分之五計算之利息。
原告其餘之訴駁回。
訴訟費用由被告乙○○負擔六分之一，黃水棉負擔六分之一；餘由原告負擔。
    事      實
甲、原告方面：
  一、聲明：求為判決(一)、被告乙○○應給付原告新台幣（下同）四十萬元，及自八
            十八年四月三十日起至清償日止按年息百分之六計算之利息；(二)、被告
            黃水棉應給付原告四十四萬元，及其中四十萬元自八十七年十二月十日
            起，餘四萬元自八十八年五月二十八日起，均至清償日，按年息百分之
            六計算之利息。
  二、陳述：
  (一)、被告乙○○於張如昇生前向其借款四十萬元，並於八十八年四月某日簽發票號
      一九五Ｏ五二號、面額四十萬元之本票一張，交付該本票由張如昇收執。
  (二)、被告黃水棉於張如昇生前向其借款四十四萬元，簽發八十七年十二月十日到期
      日，付款人為台南區中小企業銀行總行儲蓄部，票號為0000000號，面
      額為四十萬元之支票一張，及到期日為八十八年五月二十八日、票號一九五Ｏ
      五三號、面額四萬元之本票一張交付張如昇收執。
  (三)、張如昇於八十八年五月十日死亡後，原告依法處理其善後，於清理遺物時，發
      現有被告簽發之支票及本票，依據退除役官兵死亡無人繼承遺產管理辦法，原
      告為張如昇之遺產管理人，乃以管理人之身分函請被告將張如昇遺款繳交，為
      此爰依遺款請求權訴請被告二人給付。
  三、證據：提出支票影本一張、本票影本二張、除戶戶籍謄本一份、相驗屍體證明
            書影本一份、存證信函影本三份為證。
乙、被告方面
  一、聲明：求為判決原告之訴駁回。
  二、陳述：實際借款為四十萬元，而且是被告黃水棉個人所借，與被告乙○○無關
            ，四十萬元支票發票人為黃水棉，四十萬元本票是因支票跳票才開立的
            ，另四萬元本票是張如昇說要於八十七年六、七月間返回大陸，需要用
            錢，要先拿回四萬元，所以才開立本票的。
  三、證據：提出存證信函影本一份為證。
    理      由
一、原告係退除役官兵張如昇之安置機構，張如昇於八十八年五月十日死亡，死亡後
    無繼承人，此有除戶戶籍謄本一份在卷可按，依退除役官兵死亡無人繼承遺產管
    理辦法第四條規定，應由原告為遺產管理人，從而，依民法第一千一百七十九條
    之規定，原告為保存遺產必要之處置，自得提起本件訴訟，請求被告交付遺款，
    合先敘明。
二、原告起訴主張：被告乙○○於張如昇生前向其借款四十萬元，並於八十八年四月
    某日簽發票號一九五Ｏ五二號、面額四十萬元之本票一張，交付張如昇收執，被
    告黃水棉於張如昇生前向其借款四十四萬元，簽發八十七年十二月十日到期日，
    付款人為台南區中小企業銀行總行儲蓄部，票號為0000000號，面額為四
    十萬元之支票一張，及到期日為八十八年五月二十八日、票號一九五Ｏ五三號、
    面額四萬元之本票一張交付張如昇收執，原告為張如昇之遺產管理人，爰依遺款
    之法律關係，訴請被告二人返還借款。被告則以：實際借款為四十萬元，而且是
    被告黃水棉個人所借，與被告乙○○無關，四十萬元支票發票人為黃水棉，四十
    萬元本票是因支票跳票才開立的，另四萬元本票是張如昇說要於八十七年六、七
    月間返回大陸，需要用錢，要先拿回四萬元，所以才開立本票的等語資為抗辯。
三、原告主張之事實，固據其提出支票影本一張、本票影本二張為證，被告雖不否認
    上開票據之真正，惟抗辯實際借款僅有四十萬元，且係黃水棉所借云云。經查：
    被告二人均自認實際借款為四十萬元（被告乙○○於八十九年一月二十五日言詞
    辯論期日已自認），且參以被告二人在接獲原告之催討函後，係以其二人之名義
    發存證信函給原告，此有存證信函在卷可按，足見被告二人係共同向張如昇借款
    四十萬元，原告此部分之主張自堪信為真實。至原告主張系爭二張本票亦係被告
    分別向張如昇「借款」時所簽發交付云云，非惟被告二人否認另以該二張本票向
    張如昇借款，且消費借貸契約為要物契約，因借用物之交付而生效力，應由貸與
    人就交付借款之事實負舉證責任（最高法院六十九年十二月二日民事庭會議決參
    照），原告既主張被告乙○○、黃水棉另分別向張如昇借款四十萬元及四萬元，
    即應就交付借款之事實，負舉證責任，其既無法舉證以實其說，所為上開主張自
    難採信。
四、按數人負同一債務，而其給付可分者，除法律另有規定或契約另有訂定外，應各
    平均分擔之，民法第二百七十一條定有明文，被告二人對張如昇負同一筆四十萬
    元債務，且給付係屬可分，兩造又未約定債務人應分擔債務比例，依上開法條規
    定，自應平均分擔該債務，即每人應分擔二十萬元。從而，原告訴請被告乙○○
    給付四十萬元及訴請被告黃水棉給付四十四萬元，均在二十萬元之範圍內，為有
    理由，應予准許，逾此範圍之請求，均屬無據，應予駁回；至於利息部分，原告
    主張應按年息百分之六計算之，惟原告係主張被告與張如昇間為借款關係，並非
    票款關係，復無法舉證證明借款利率為年息百分之六，故仍應以法定利率即年息
    百分之五計算之，從而，原告得請求被告二人給付之利息為二十萬元本金部分自
    八十七年十二月十日起至清償日止按年息百分之五計算之利息，此部分之請求，
    為有理由，應予准許，逾此範圍之請求，為無理由，應予駁回。
五、據上論結，原告之訴為一部有理由，一部無理由，依民事訴訟法第七十九條但書
    、第八十五條第一項前段，判決如主文。
中      華      民      國    八十九    年      三      月     十七     日
~B臺灣嘉義地方法院民事庭
~B    法  官  簡源希
右為正本係照原本作成
如對本判決上訴須於判決送達後廿日內向本院提出上訴狀
中      華      民      國    八十九    年      三      月    二 十     日
~B    書記官  李銷勳


司法院資訊處製作；財團法人民間司法改革基金會備份。
